臺灣高雄地方法院刑事判決　　　　　　　110年度訴字第337號
公　訴　人　臺灣高雄地方檢察署檢察官
被　　　告　謝勢明



上列被告因偽證案件，經檢察官提起公訴（110 年度偵字第132
號），本院判決如下：
    主  文
謝勢明犯偽證罪，累犯，處有期徒刑壹年。
    事  實
一、謝勢明明知其於民國105 年9 月1 日，在屏東縣○○鄉○○
    路00巷0 號三合院內，以新臺幣（下同）42萬元向劉志明購
    入第二級毒品甲基安非他命2 公斤等事實，復於劉志明被訴
    販賣上開毒品案件（下稱劉志明販毒案）中，已先後於105
    年9 月2 日、9 月21日、11月9 日之偵查程序（臺灣屏東地
    方檢察署105 年度偵字第6729號），及於106 年4 月5 日之
    第一審審判程序（臺灣屏東地方法院105 年度訴字第312 號
    ），均以證人地位一致證稱確係伊向劉志明購買甲基安非他
    命等語明確。惟因謝勢明曾於105 年10月27日經提解出庭過
    程中，遭劉志明要求改口串供，嗣竟基於偽證犯意，於108
    年5 月8 日11時許，在臺灣高等法院高雄分院（下稱高雄高
    分院）第六法庭，就劉志明販毒案之第二審更審程序即高雄
    高分院107 年度上更一字31號（下稱前案）審判中，以證人
    身分作證，對於劉志明有無販賣甲基安非他命2 公斤之案情
    重要關係事項，於供前具結後，改變原證述內容，改口虛偽
    證稱：「扣案甲基安非他命不是劉志明賣給我的，是阿龍拿
    來抵債50萬元，我去問劉志明看有沒有人要買」云云，足以
    妨害國家司法權之正當行使（劉志明嗣因上開販毒案經法院
    判處有期徒刑17年確定）。
二、案經高雄高分院告發臺灣高雄地方檢察署檢察官偵查起訴。
    理  由
一、證據能力部分
    本判決下開所引具有傳聞證據性質之證據資料，經當事人於
    本院審判期日同意為證據使用（本院卷第179 頁），是其縱
    無刑事訴訟法第159 條之1 至第159 條之4 或其他傳聞法則
    例外之情形，亦經本院審酌該證據作成之情況，既無違法取
    得情事，復無證明力明顯過低等情形，以之作為證據為適當
    ，應認為均有證據能力。
二、認定事實所憑證據及理由
    訊據被告謝勢明固坦承於前案為上開證述內容，惟矢口否認
    有何偽證犯行，辯稱：是我要賣安非他命給劉志明，我賣的
    2 公斤安非他命是阿龍拿給我抵債的，之前我房子賣了2600
    多萬，阿龍跟我借50萬元，後來他沒錢還就拿毒品來抵債云
    云（本院卷第31、35頁）。經查：
  ㈠被告於108 年5 月8 日11時許，在高雄高分院第六法庭，就
    前案審判中以證人身分作證，經審判長於其作證前，已諭知
    證人具結義務及偽證處罰，告知證人恐因陳述致自己或其親
    屬受刑事追訴或處罰者，得拒絕證言等項，命其朗讀結文並
    親自簽名，於供前具結後，對於劉志明有無販賣甲基安非他
    命2 公斤之案情重要關係事項，證稱：「扣案甲基安非他命
    不是劉志明賣給我的，是阿龍拿來抵債50萬元，我去問劉志
    明看有沒有人要買」等情，為被告坦承不諱（本院卷第37、
    153 頁），並有前案審判筆錄、證人結文影本在卷可憑（他
    一卷第5 、11至23、31頁），此部分事實，首堪認定。
  ㈡又被告前於105 年9 月1 日，在屏東縣○○鄉○○路00巷0
    號三合院內，以42萬元向劉志明購入第二級毒品甲基安非他
    命2 公斤等事實，已據被告在劉志明販毒案中，先後於105
    年9 月2 日、9 月21日、11月9 日之偵查程序（臺灣屏東地
    方檢察署105 年度偵字第6729號），及於106 年4 月5 日之
    第一審審判程序（臺灣屏東地方法院105 年度訴字第312 號
    ），均以證人地位一致證稱確係伊向劉志明購買甲基安非他
    命等語明確，有被告於該案偵、審程序之證人筆錄及證人結
    文影本可參（他一卷第111 至123 、127 至137 、139 至14
    9 、155 至181 頁），核與該案中被告撥打劉志明所使用00
    00000000門號聯繫毒品交易之監聽譯文內容相符，有屏東地
    方法院105 年度聲監字第434 號通訊監察書及通訊監察譯文
    可憑（影偵四卷第81至80、92頁），並與該案員警王振宇所
    證對被告跟監而查獲毒品交易之經過相合（影上更一卷第78
    至90頁），復有該案搜索扣押筆錄、扣押物品目錄表、蒐證
    照片、查獲毒品鑑定書等件在卷可憑（影偵一卷第172 至17
    3 、影偵三卷第27至33、38至48頁）。且劉志明因上開販毒
    犯行，業經高雄高分院107 年度上更一第31號判處有期徒刑
    17年，並經最高法院108 年度台上字第2559號駁回劉志明之
    上訴而告確定等情，亦有各該判決附卷可佐（他一卷第33至
    70頁、他二卷第73至81頁）。是被告於105 年9 月1 日以42
    萬元向劉志明購入2 公斤甲基安非他命等事實，自足認定。
    而被告就此已於劉志明販毒案之偵查及第一審審判程序屢以
    證人地位多次證述明確，有如前述，更徵其明知上情無訛，
    卻於前案審理時，一反原證詞，改口證稱：劉志明沒有賣伊
    甲基安非他命，是伊去問劉志明有沒有人要買云云，自係對
    於劉志明有無販賣甲基安非他命2 公斤之案情重要關係事項
    ，於供前具結而故意為虛偽陳述，足以妨害國家司法權之正
    當行使。
  ㈢況且被告曾遭劉志明要求改口串供一節，業據被告於劉志明
    販毒案之偵查中自承：我之前出庭遇到劉志明，劉志明叫我
    要改口等語；復於看守所訪談時亦承認：出庭時劉志明遇到
    我，拜託我改口說毒品是我販賣給劉志明，因此我才在審理
    時改口供，劉志明是在105 年10月27日上午開往屏東地方法
    院的警備車上拜託我，第二次是到法院拘留室內劉志明再次
    拜託我，我當時因為禁見關係無法接見且亦無法交保，所以
    乾脆答應劉志明看可否改為交保等語，核與當時與被告在同
    一警備車上之收容人李榮生於看守所訪談時陳稱：我於105
    年10月27日上午至屏東地方法院出庭，在警備車上有2 位同
    案被告在交談，雙方在討論案情同時彼此串供，到屏東地院
    拘留室後，他們2 位在拘留室廁所旁繼續串供，其中1 位就
    是劉志明，劉志明在車上在教老的那1 位（按指被告），我
    就知道他們是同案被告，劉志明出庭後換老的那位被告出同
    一庭，法警才驚覺他們是同案被告，還罵現場的人說「你們
    2 個是同案的都沒說，你們2 個都套好了」，他們2 位在上
    警備車期間，法警沒有瞭解他們是同案這告，就把他們銬在
    一起，所以讓他們有串供的機會等語相符，俱有被告於劉志
    明販毒案之105 年11月9 日偵查筆錄、被告及李榮生之105
    年11月15日屏東看守所訪談紀錄等件在卷可憑（影偵二卷第
    271 頁、影偵三卷第221 、223 頁及反面），並有屏東看守
    所105 年11日17日屏所戒字第10500066840 號函檢附提解過
    程監視器畫面、收容人出門證等件附卷可稽（影偵卷三第22
    2 頁及反面、224 頁），足認被告曾於105 年10月27日經提
    解出庭過程中，遭劉志明要求改口串供，則被告嗣於前案審
    判中，一改前詞，反而為迴護劉志明之相反證述，其改稱之
    詞虛偽不實，更堪認定。
  ㈣被告雖以前詞為辯，否認於前案作偽證云云，惟審諸被告於
    前案證述內容略為：我沒有要賣安非他命給劉志明，我是請
    他幫忙問有沒有人要買，毒品是阿龍拿來抵債，當初因為處
    理賭債，阿龍欠伊180 萬元，所以當天才先拿毒品抵50萬元
    債務云云（他卷一第17至19頁）。而被告於本院辯解則為：
    是我要賣安非他命給劉志明，所販賣的毒品是阿龍拿給我抵
    債的，之前我房子賣了2600多萬，阿龍跟我借50萬元，沒錢
    還就拿毒品抵債云云（本院卷第31、35）。細譯被告前後主
    張，關於其與劉志明之交涉內容，於前案稱「伊沒有要賣毒
    品給劉志明（只是要請劉志明幫忙問有沒有人要買）」云云
    ，於本案卻稱「伊要賣毒品給劉志明」云云；關於被告所持
    毒品來源，於前案稱「因賭債問題，阿龍欠伊180 萬元，拿
    毒品抵50萬元債務」云云，於本案卻稱「伊賣房子2600多萬
    ，阿龍向伊借款50萬元後拿毒品抵債」云云，可知被告前案
    所證內容顯與本案主張大相逕庭，則被告憑此辯稱其前案證
    述為真云云，實難採信。而被告經本院質疑此情，立即改稱
    「我要改變今天的答辯內容」而為附和前案之說法（本院卷
    第33、35頁），然倘若被告前案所證為真，則於本案豈會又
    再度做出不同陳述？豈非表示被告本案所辯又屬任意說謊？
    益徵被告說謊不打草稿，恣意為辯，所辯毫無可信，全不足
    採。
  ㈤綜上，本案事證明確，被告犯行洵堪認定，應依法論科。
三、論罪科刑
  ㈠按偽證罪之構成，以於執行審判職務之公署或於檢察官偵查
    時，對於案情有重要關係之事項，供前或供後具結，而為虛
    偽之陳述為要件。所謂虛偽之陳述，係指與案件之真正事實
    相悖，而足以陷偵查或審判於錯誤之危險者而言。且偽證罪
    不以結果之發生為要件，一有偽證行為，無論當事人是否因
    而受有利或不利之判決，均不影響其犯罪之成立。證人一經
    違背具結義務，就案情有重要關係之事項，為虛偽之陳述，
    即構成偽證罪，不必具有曲庇或誣陷他人之目的，更不必審
    判果真發生不正確之結果（最高法院69年台上字第2427號、
    71年度台上字第8127號、71年度台上字第3929號判決意旨參
    照）。被告於前案審理時具結後所為之前揭證言，涉及劉志
    明有無販賣第二級毒品之重要依據，其虛偽陳述，自有使審
    判結果陷於錯誤之危險，雖最終不為前案法院所採認，亦不
    影響上開證詞屬與實情相悖之虛偽陳述，而足以影響裁判結
    果之正確性，屬「於案情有重要關係之事項」。是核被告所
    為，係犯刑法第168 條之偽證罪。
  ㈡累犯加重
    被告前於102 年間，因違反家庭暴力防治法案件，經臺灣彰
    化地方法院102 年度易字第344 號判決判處應執行有期徒刑
    3 月確定，於103 年8 月8 日易科罰金執行完畢等情，有臺
    灣高等法院被告前案紀錄表在卷可憑。其於受上開有期徒刑
    執行完畢後，5 年以內故意再犯本案有期徒刑以上之罪，為
    累犯。茲衡酌被告除有前開構成累犯之前科外，尚因多起刑
    案遭法院判處罪刑，有前揭前案紀錄表可按，足見被告漠視
    法紀，前科累累，具特別惡性，對刑罰之反應力薄弱，且衡
    其犯罪情節，亦無適用累犯加重規定時，超過其所應負擔罪
    責之情事，爰依刑法第47條第1 項規定，加重其刑。
  ㈢爰審酌被告以證人身分作證時負有據實陳述義務，卻於前案
    審理時具結後就案情重要關係事項為上開虛偽證述，妨害司
    法機關審理案件之正確性，擾亂司法發現真實並浪費司法資
    源，所為誠屬非是；且前案被告劉志明嗣經法院判處有期徒
    刑17年確定，可知被告之虛偽證述恐造成重刑犯逍遙法外之
    結果，危害重大，所幸法院並未採信其言，犯罪損害始未繼
    續擴大；又被告於劉志明販毒案之偵查及第一審審判程序中
    ，原均以證人地位證述實情明確，卻於前案審理時一改前詞
    ，反為上開虛偽證述，嗣於本案審理時又否認偽證犯行，恣
    意捏詞為辯等情，均如前述，可見被告輕忽法紀、玩弄司法
    ，犯後態度不佳，更應譴責；兼衡其犯罪之動機、手段、情
    節、於本院審理時自陳之智識程度及生活經濟狀況（本院卷
    第187 頁）、除前開構成累犯部分不予重複評價外，另有殺
    人、妨害自由、妨害兵役、竊盜、槍砲、販毒等前科紀錄，
    有前揭前案紀錄表可查，素行不良等一切情況，量處如主文
    所示之刑，以資懲儆。
據上論斷，應依刑事訴訟法第299 條第1 項前段，判決如主文。
本案經檢察官蔡杰承提起公訴，檢察官李文和、陳宗吟到庭執行
職務。
中    華    民    國   110    年    12    月    1     日
                  刑事第七庭    審判長法  官  林柏壽
                                      法  官  李宜穎
                                      法  官  陳力揚
以上正本證明與原本無異。
如不服本判決應於收受送達後20日內向本院提出上訴書狀，並應
敘述具體理由；如未敘述上訴理由者，應於上訴期間屆滿後20日
內向本院補提理由書（均須按他造當事人之人數附繕本）「切勿
逕送上級法院」。
因疫情而遲誤不變期間，得向法院聲請回復原狀。
中    華    民    國   110    年    12    月    1     日
                                      書記官  許弘杰   
附錄本案論罪科刑法條：
刑法第168 條
於執行審判職務之公署審判時或於檢察官偵查時，證人、鑑定人
、通譯於案情有重要關係之事項，供前或供後具結，而為虛偽陳
述者，處七年以下有期徒刑。
備註（卷宗代號對照表）：
┌───────────────────────────┐
│【本案卷宗】                                          │
│1.高雄地檢署108 年度他字第5219號卷一（他一卷）        │
│2.高雄地檢署108 年度他字第5219號卷二（他二卷）        │
│3.高雄地檢署110 年度偵字第132號卷（偵卷）             │
│4.本院110 年度訴字第111號卷（本院審訴卷）             │
│5.本院110 年度訴字第337號卷（本院卷）                 │
│【劉志明販毒案卷宗】                                  │
│1.屏東地檢署105 年度偵字第6738號卷一（影偵一卷）      │
│2.屏東地檢署105 年度偵字第6738號卷二（影偵二卷）      │
│3.屏東地檢署105 年度偵字第6739號卷（影偵三卷）        │
│4.屏東地檢署105 年度偵字第7155號卷（影偵四卷）        │
│5.高雄高分院107 年度上更一字第31號（影上更一卷）      │
└───────────────────────────┘